【裁判字號】    92,自,79
【裁判日期】    920828
【裁判案由】    侵占
【裁判全文】
臺灣高雄地方法院刑事判決                            九十二年度自字第七九號
    自  訴  人  順福計程汽車有限公司
    代  表  人  薛宏彬
    被      告  乙○○
右列被告因侵占案件，經自訴人提起自訴，本院判決如左：
    主  文
乙○○無罪。
    理  由
一、自訴意旨略以：被告乙○○於民國八十八年一月二十一日，向自訴人順服計程汽
    車經營之博愛計程車無線電台租用取得編號０一一之無線電「車台機」一具，價
    值新臺幣（下同）二萬元，安裝於被告所有之計程車上使用，雙方約定應按月繳
    納租金。然被告自九十年三月起即未再繳付租金，並避不見面，自訴人業已通知
    終止契約，並請求返還車台機，惟被告仍置之不理，未歸還上開車台機，因認被
    告涉犯刑法第三百三十五條第一項之侵占罪嫌云云。
二、按犯罪事實應依證據認定之，無證據不得推定其犯罪事實；又不能證明被告犯罪
    或其行為不罰者，應諭知無罪之判決，刑事訴訟法第一百五十四條、第三百零一
    條第一項分別定有明文。又按刑法上之侵占罪，須持有人變易其原來之持有意思
    而為不法所有之意思，始能成立，如僅將持有物延不交還或有其他原因致一時未
    能交還，既缺乏主觀要件，即難遽以該罪相繩，最高法院六十八年度台上字第三
    一四六號判例著有明文。
三、自訴人認被告設有上開侵占罪嫌，係以卷附雙方租賃契約、存證信函等為憑。訊
    之被告乙○○固供承向自訴人公司租用無線電機台使用，然堅詞否認有何侵占犯
    行，辯稱：當時我經濟困難，沒有錢繳納租金，但有委託其承租計程車之老闆甲
    ○○將系爭機台返還自訴人等語。經查：被告辯稱其委託甲○○將系爭機台返還
    自訴人一節，業據證人甲○○於本院調查時到庭證述：被告分別向自訴人承租無
    線電機台、向我承租計程車營業，當時被告因積欠自訴人租金無力償還，不好意
    思與自訴人接洽，即託我將系爭機台返還予自訴人，但我因工作繁忙一時忘記等
    語明確，參以被告自八十八年一月二十一日起，即向自訴人承租上開車台機，直
    至九十年三月起始未繳付租金，已如前述，果被告有意侵占，應無租用車台機並
    繳付租金達二年餘始加以侵占之理。又被告事後已與自訴人達成和解，並將積欠
    自訴人之租金全數清償，及將系爭機台返還自訴人等情，業據自訴人於本院調查
    、審理時陳稱明確，有和解書一份附卷可稽，足證被告上開所辯，應非子虛，堪
    可採信。綜上，被告既確有委託他人將機台返還予自訴人，自難認被告主觀上有
    變易持有為所有之不法意圖，所為即與侵占罪之構成要件不符。此外，復查無其
    他積極證據足認被告有何侵占犯行，參照前揭法條意旨，即應為被告無罪之諭知
    。
據上論斷，依刑事訴訟法第三百四十三條、第三百零一條第一項前段，判決如主文。
中    華    民    國    九十二    年      八      月    二十八    日
                              臺灣高雄地方法院刑事第十三庭
                                      審判長法  官  張世賢
                                            法  官  周玉群
                                            法  官  林韋岑
右正本證明與原本無異。
如不服本判決，應於判決送達後十日內，向本院提出上訴狀。
                                            書記官  林慧君
中    華  民    國      九十二      年      八    月      二十九      日


司法院資訊處製作；財團法人民間司法改革基金會備份。
